臺灣臺北地方法院刑事判決　　　　　　 95年度交易字第801號
公　訴　人　臺灣臺北地方法院檢察署檢察官
被　　　告　甲○○
上列被告因過失傷害案件，經檢察官提起公訴（九十五年度偵字
第一二三八九號），經本院判決如下：
    主  文
甲○○因過失傷害人，處拘役伍拾日，如易科罰金，以銀元佰
元（即新臺幣玖佰元）折算壹日。
    事  實
一、甲○○於民國九十五年四月十一日下午七時二十分許，騎乘
    車號ＭＦＺ—四八六號重型機車，沿臺北市○○區○○路二
    段七九巷一弄北往南方向行駛，行經基隆路二段七九巷一弄
    無號誌而無交通指揮人員指揮之支線道交岔路口，而同路七
    九巷為雙向單線道、七九巷一弄則為單向單線道，則少線道
    車應暫停讓多線道車先行，且應注意車前狀況，當時夜間正
    常照明、路面為乾燥、無缺陷、無障礙物之柏油路，視距良
    好的情況下，並無不能注意之情事，竟疏未注意未禮讓即逕
    行穿越巷口，適乙○○騎乘車號ＡＡ六—二五○號重型機車
    沿同路段七九巷西往東方向直行亦經同巷口，甲○○見狀煞
    閃不及，騎乘之機車前蓋撞擊乙○○騎乘機車腳踏板、後車
    殼處，雙方均失去平衡人車倒地，致乙○○受有左大腿挫傷
    、擦傷及下背拉傷等傷害。
二、案經被害人乙○○訴請臺北市政府警察局信義分局報請臺灣
    臺北地方法院檢察署檢察官偵查後起訴。
    理  由
一、訊據被告甲○○就於前揭時地騎乘車號ＭＦＺ—四八六號重
    型機車，沿臺北市○○區○○路二段七九巷一弄北往南方向
    行駛，在同路段七九巷一弄無號誌、無交通指揮人員指揮之
    交岔路口，機車前方車頭蓋與告訴人乙○○騎乘之ＡＡ六－
    二五○號重型機車腳踏板處相撞擊，致告訴人受有傷勢等事
    實，於本院調查、審理時均坦承不諱，惟仍矢口否認有何過
    失傷害之犯行，辯稱：當時情形已經模糊，伊撞擊後亦同時
    喪失意識，不知如何發生車禍云云。經查：
  (一)被告於前揭時地，在無號誌交岔路口北向南騎乘ＭＦＺ－四
    八六號機車直行，適遇告訴人於同一交岔路口西向東騎乘Ａ
    Ａ六－二五○號機車直行，被告機車車頭前蓋撞擊告訴人機
    車左方腳踏板處、後車殼，雙方失去平衡均倒地，致告訴人
    受有左大腿挫傷、擦傷及下背拉傷傷害等事實，已經被告坦
    承不諱，且經證人即告訴人乙○○於本院具結證述明確，並
    有相合之臺北市政府警察局信義分局交通分隊道路交通事故
    現場圖（見偵查卷第十四頁）、補充資料表交通事故談話紀
    錄表（見偵查卷第十六、十七頁）、道路交通事故當事人登
    記聯單、現場相片（見偵查卷第二十、六三頁以下、本院卷
    ）、臺北醫學大學附設醫院診斷證明書（見偵查卷第十三頁
    ）等在卷可稽。又將於現場即臺北市○○路○段七九巷一弄
    口、及施工圍欄處採得藍色擋泥板，送內政部警政署刑事警
    察局以特徵比對法，與被告重型機車前車輪擋泥板座比對，
    其斷裂邊緣型態相互吻合，故上開碎片，均源於被告前開機
    車車輪擋泥板等情，有內政部警政署九十五年八月八日刑鑑
    字第○九五○○九六二七三號刑事警察局鑑定書及其附件照
    片（見偵查卷第四十頁），可認現場掉落之藍色機車碎片，
    係被告所駕機車零件之事實。故被告騎乘機車肇事，致告訴
    人受傷之事實堪以認定。
  (二)而：
    1.按汽車行駛至交岔路口，其行進、轉彎，行至無號誌或號
      誌故障而無交通指揮人員指揮之交岔路口，支線道車應暫
      停讓幹線道車先行。未設標誌、標線或號誌劃分幹、支線
      道者，少線道車應暫停讓多線道先行；車道數相同時，轉
      彎車應暫停讓直行車先行；同為直行車或轉彎車者，左方
      車應暫停讓右方車先行，道路交通規則第一百零二條第一
      項第二款定有明文。而本件係雙方均屬直行、撞擊地點係
      尚未完全通過交岔路口乙節，為被告、告訴人所不爭執，
      則撞擊地點即於直行之交岔路口範圍內；而以交通事故現
      場圖、現場照片可知：臺北市○○區○○路二段七九巷西
      往東方向及七九巷一弄北往南方向之交岔路口前，均設有
      八角形「停」字禁制標誌，但七九巷為雙向單一車道，七
      九巷一弄北往南則為單向單一車道，是雙方騎乘之道路雖
      均為支線道，但以臺北市○○區○○路二段七九巷為多車
      道；則依據上開道路交通安全規則，以雙方肇事地點於交
      岔路口內直行相參，為被告騎乘機車於少線道，未禮讓騎
      乘於多線道之告訴人車先行。
    2.另按汽車行駛時，駕駛人應注意車前狀況，並隨時採取必
      要之安全措施，亦為道路交通規則第九十四條第三項明定
      。而本件被告係車前蓋撞擊告訴人騎乘之左後方踏板、後
      殼等情，為告訴人證述明確，並為被告所肯認，是被告與
      告訴人撞擊時，告訴人早騎乘於被告前方，惟被告仍撞擊
      告訴人車輛，則被告顯未注意車前狀況、未隨時採取必要
      煞車安全措施。
    3.故被告行經無號誌而無交通指揮人員指揮之支線道交岔路
      口，少線道車未暫停讓多線道車先行，且未注意車前狀況
      ，為本件肇事主因，並與告訴人之受傷具有相當因果關係
      。
  (三)雖被告辯稱：意識模糊，神智不清云云。惟被告於事發第一
    時間即九十五年四月十一日下午九時、十一時四十五分接受
    警方訊問時即辯稱：並非肇事者，係僅好奇停車察看云云（
    見偵查卷第七頁），更就員警質疑衣服為何破損時辯稱：並
    非車禍摔倒所致，係數日前即摔倒破裂，倘為新破損，豈會
    如此骯髒？手部受傷亦係舊痕云云（見偵查卷第十六頁），
    更於接受訊問時表示意識清醒等情（見交通事故談話紀錄表
    第十六頁、偵查卷第七頁），是以被告於事發第一時間均知
    悉否認在場、非肇事人、衣服損裂均得以謹慎交代以免與車
    禍相關連，以維護自己權益，豈有任何心智缺陷、精神障礙
    ，致不能辨識其行為違法或欠缺依其辨識而行為之能力情形
    ？況被告亦自承：自十八歲後，即無任何正式之就診記錄，
    十二歲時曾因車禍，係腳部骨折送醫，事後雖曾看過腦部，
    但不知何醫院，而當兵時精神狀況亦未曾評定為不及格等語
    （見本院九十六年三月二十三日筆錄第五頁），迄本件辯論
    終結，均未提出任何相關之就診資料、甚或精神腦部醫療院
    所名稱供本院詢查，是無任何資料可佐查被告「腦部、精神
    缺陷」之辯。則被告辯稱：事發時神智不清云云，委不足取
    。
  (四)綜上所述，被告辯稱顯不足採，而本件事證明確，被告犯行
    洵堪認定，應予依法論科。
二、查被告行為後，刑法於九十四年二月二日公布，於九十五年
    七月一日施行。按行為後法律有變更者，適用行為時之法律
    ，但行為後之法律有利於行為人者，適用最有利於行為人之
    法律，現行刑法第二條第一項訂有明文。此條規定乃與刑法
    第一條罪刑法定主義契合，而貫徹法律禁止溯及既往原則，
    係規範行為後法律變更所生新舊法律比較適用之準據法，是
    刑法第二條本身雖經修正，但刑法第二條既屬適用法律之準
    據法，本身尚無比較新舊法之問題，應一律適用裁判時之現
    行刑法第二條規定以決定適用之刑罰法律，先予辨明。又以
    本次刑法修正之比較新舊法，應就罪刑有關之共犯、未遂犯
    、想像競合犯、牽連犯、連續犯、結合犯，以及累犯加重、
    自首減輕暨其他法定加減原因（如身分加減）與加減例等一
    切情形，綜其全部罪刑之結果而為比較，最高法院九十五年
    五月二十三日著有九十五年度第八次刑庭會議決議可資參照
    。經查：
  (一)刑法第二百八十四條第一項過失傷害罪，法定刑得科或併科
    銀元五百元以下罰金，據修正後刑法施行法增訂第一條之一
    ：「中華民國九十四年一月七日刑法修正施行後，刑法分則
    編所定罰金之貨幣單位為新臺幣。九十四年一月七日刑法修
    正時，刑法分則編未修正之條文定有罰金者，自九十四年一
    月七日刑法修正施行後，就其所定數額提高為三十倍。但七
    十二年六月二十六日至九十四年一月七日新增或修正之條文
    ，就其所定數額提高為三倍」及刑法第三十三條第五款修正
    為：「主刑之種類如下：五、罰金：新臺幣一千元以上，以
    百元計算之」等規定，是依修正後之法律，刑法第二百八十
    四條第一項過失傷害罪所得科處之罰金刑最高為新臺幣一萬
    五千元、最低為新臺幣一千元；然依被告行為時之刑罰法律
    ，即罰金罰鍰提高標準條例第一條前段規定之提高倍數十倍
    及刑法第三十三條第五款規定之罰金最低額一元計算，該罪
    之罰金刑最高為銀元二萬元，最低額為銀元十元，換算為新
    臺幣，最高額雖與新法同為新臺幣一萬五千元，然最低額僅
    為新臺幣三十元。因此，比較上述修正前、後之刑罰法律，
    自以被告修正施行前即行為時關於科處罰金刑之法律較有利
    於被告。
  (二)再刑法第四十一條修正施行前為：「犯最重本刑為五年以下
    有期徒刑以下之刑之罪，而受六個月以下有期徒刑或拘役之
    宣告，因身體、教育、職業、家庭之關係或其他正當事由，
    執行顯有困難者，得以一元以上三元以下折算一日，易科罰
    金。但確因不執行所宣告之刑，難收矯正之效，或難以維持
    法秩序者，不在此限。併合處罰之數罪，均有前項情形，其
    應執行之刑逾六月者，亦同」；再於修正施行後為「犯最重
    本刑為五年以下有期徒刑以下之刑之罪，而受六個月以下有
    期徒刑或拘役之宣告者，得以新臺幣一千元、二千元或三千
    元折算一日，易科罰金。」，且修正施行前之易科罰金折算
    標準，依照修正施行前罰金罰鍰提高標準條例第二條前段（
    九十五年七月一日已刪除）規定，就其原定數額提高為一百
    倍折算一日，則本件被告依照行為時刑法第四十一條的易科
    罰金折算標準，應以銀元三百元折算一日，經折算為新臺幣
    後，以新臺幣九百元折算為一日。經比較上開修正前後之刑
    法第四十一條規定及易科罰金折算標準，應修正施行前之規
    定，較有利於被告。
  (三)綜合上述之比較，揆諸前揭最高法院決議及修正後刑法第二
    條第一項前段、後段規定之「從舊、從輕」原則，自應適用
    被告行為時之法律應適用被告行為時之舊法，故以下未特別
    敘明者，均係指修正前之舊法，核先敘明。
三、核被告所為，係犯刑法第二百八十四條第一項前段過失傷害
    罪。本院爰審酌被告之過失情節，且被告犯後仍否認犯行，
    數度傳拘後始行到庭應訊，態度不佳，迄今未與被害人達成
    和解、未賠償被害人損失，及被告其餘之犯罪目的、犯罪時
    所受之刺激、犯罪之手段、犯人之生活狀況、品行、智識程
    度、犯罪所生之危險或損害、犯罪後之態度等一切情狀，判
    處如主文所示之刑，並諭知易科罰金折算之標準。
據上論斷，依刑事訴訟法第二百九十九條第一項前段，修正後刑
法第二條第一項前段、修正前第二百八十四條第一項前段、第四
十一條第一項前段，修正前罰金罰鍰提高標準條例第一條前段、
第二條，判決如主文。
本案經檢察官侯靜雯到庭執行職務
中　　華　　民　　國　　96　　年　　4 　　月　　16　　日
                  刑事第四庭審判長法　官  劉慧芬
                                  法　官  黎惠萍
                                  法　官  郭惠玲
如不服本判決，應於判決送達後十日內向本院提出上訴狀（應抄
附繕本）。告訴人或被害人如對於本判決不服者，應具備理由請
求檢察官上訴，其上訴期間之計算係以檢察官收受判決正本之日
期為準。
上正本證明與原本無異。
                                  書記官  鄭雅文
中　　華　　民　　國　　96　　年　　4 　　月　　18　　日
附錄本案論罪科刑法條全文：
刑法第二百八十四條過失傷害罪
因過失傷害人者，處六月以下有期徒刑、拘役或五百元以下罰金
，致重傷者，處一年以下有期徒刑、拘役或五百元以下罰金。
從事業務之人，因業務上之過失傷害人者，處一年以下有期徒刑
、拘役或一千元以下罰金，致重傷者，處三年以下有期徒刑、拘
役或二千元以下罰金。
